【裁判字號】    94,上訴,2088
【裁判日期】    950301
【裁判案由】    常業詐欺
【裁判全文】
臺灣高等法院臺中分院刑事判決    民國94年度上訴字第2088號
上  訴  人
即  被  告  甲○○
上列上訴人因常業詐欺案件，不服台灣台中地方法院中華民國94
年9月9日第一審判決（民國94年度訴字第1143號，起訴案號：台
灣台中地方法院檢察署93年度偵字第1618、9152、2541、8307、
9863、12438號），提起上訴，本院判決如下：
    主  文
原判決撤銷。
甲○○幫助意圖為自己不法之所有，以詐術使人將本人之物交付
，處有期徒刑陸月，如易科罰金，以佰元折算壹日。
    事  實
一、甲○○可預見將自己帳戶借予他人使用，可助他人詐騙財物
    ，仍不違背其本意，竟於民國92年12月間某日，在不詳地點
    ，將其所申請開立之頭份斗煥郵局局號0000000號，帳號000
    0000號存款帳戶存摺暨該帳戶之金融卡、開戶印章，提供予
    專為詐欺集團收購帳戶之人士，再由該名人士交予黃俊瑋（
    本院另行審結）所屬之詐欺集團使用，供作該等集團指定匯
    款之帳戶，以此方式幫助詐騙財物。該詐欺集團即以甲○○
    所提供之帳戶為下列之詐騙行為：詐欺集團內某不詳成員，
    於92年12月24日，以電話聯絡丙○○，佯稱丙○○有掛號信
    未領取，而該掛號信已退回郵政總局，並留電話讓丙○○聯
    絡，經丙○○按該電話與對方聯絡，詐欺集團告知丙○○打
    指定電話至健保局，俟丙○○聯絡後，某自稱健保局人員，
    表示欲退費予丙○○，並向丙○○誆稱，必須至自動提款機
    按其指示輸入指令，即可獲得退費，使丙○○誤以為真，陷
    於錯誤，而至自動提款機按其指示操作提款機，因而各匯款
    新臺幣（下同）9萬9千803元共三次（共計29萬9千409元，
    不含跨行轉帳費用），至甲○○前開郵局帳戶內。嗣丙○○
    察覺情況有異，始知受騙，經報警處理，而循線查知上情。
二、案經臺中市警察局第三、第五分局報告、臺中縣警察局移送
    ，臺北市政府警察局士林分局報告臺灣士林地方法院檢察署
    檢察官，臺北市政府警察局刑警隊移送臺灣臺北地方法院檢
    察署檢察官後，均呈請臺灣高等法院檢察署檢察長核轉臺灣
    臺中地方法院檢察署檢察官偵查起訴。
    理  由
一、在一審審理中，被告甲○○固坦承：頭份斗煥郵局局號0000
    000號，帳號0000000號存款帳戶係伊本人所申請乙情不諱，
    惟矢口否認有何幫助詐欺取財之犯行，辯稱：伊之前在臺南
    工作租房子，後來伊搬離臺南，該帳戶存摺暨該帳戶之金融
    卡、開戶印章放在臺南租屋處未帶走，可能是租約到期，房
    東將伊的物品清掉，伊並未提供上開帳戶予他人使用云云。
    然查：
（一）被告所開立之前開郵局帳戶，被詐欺集團利用作為詐欺取
      財之入帳帳戶，被害人丙○○遭詐騙後，確有匯款9萬9千
      803元共三次，共計29萬9千409元（不含跨行轉帳費用）
      至被告前揭帳戶等情，業據被害人丙○  ○於警詢中指訴
      綦詳，且有中華郵政股份有限公司所提供被告上開帳戶客
      戶歷史交易明細、開戶資料等附卷可稽，堪認被告所開設
      上開郵局存款帳戶確係為詐騙集團使用無訛。
（二）被告雖以前揭言詞置辯，惟查：
（１）被告前開郵局帳戶曾經三次申請補發，申請補發日期分別
      為89年1月26日、91年4月10日、92年12月16日，且共辦理
      過二次語音查詢系統服務，分別於91年10月9日、92年12
      月19日，有中華郵政股份有限公司頭份份斗煥郵局所提供
      之開戶資料、查詢帳戶最近交易資料、申請補發、語音查
      詢資料、暨儲金簿掛失止付申請書、掛失補副帳戶新舊帳
      號通知聯在卷可憑。再被告於一審審理時坦承，確係其本
      人於92年12月16日向頭份斗煥郵局申請補發帳戶存摺及提
      款卡，於申請補發帳戶存摺及提款卡後之三、四天至新竹
      武昌郵局申請辦理語音系統服務等語，核與中華郵政股份
      有限公司頭份份斗煥郵局函覆本院，申請補發存摺及申請
      語音系統服務，均須本人親自辦理並補副之情相符。
（２）被告於一審審理時先陳稱：伊在92年12月申請補發帳戶存
      摺時，發現帳戶有多出來之錢，但多出多少錢伊不記得，
      伊發現有多出來的錢，情形不對，伊有詢問過頭份斗煥派
      出所警員，伊想該帳戶是警示帳戶，不能使用，所以就把
      存摺、提款卡丟掉云云；嗣改稱：伊在92年12月16日時，
      還不知道該帳戶是否還能使用，伊馬上去找警察，警察叫
      伊去找郵局，伊在警察告訴伊後二、三天才去郵局，郵局
      告訴伊，伊的帳戶已變成警示帳戶云云，則被告對於補發
      存摺後，何時得知該帳戶已列為警示帳戶乙節，所供前後
      不一。且被告於92年12月16日申請補發前開帳戶存摺時，
      該帳戶內並無任何餘額，有上揭帳戶客戶歷史交易明細在
      卷可憑，並未如被告前開所稱，該帳戶有多出來的金額之
      情形，則被告前開所稱，實啟人疑竇。
（３）再依被告上揭所言，其於92年12月16日申請補發存摺時，
      已發現該存摺內有不正常之交易，其感到情形不對，已如
      前述，卻又於92年12月19日至新竹武昌街郵局申請辦理語
      音查詢系統，實與常情有違。況行騙之人當不可能將其大
      費心機詐得之金錢，存入他人遺失可能隨時遭掛失凍結之
      帳戶內，而冒騙到之錢無法領出之風險。綜上所述，被告
      於一審所辯與經驗法則有違且與事實不符，顯係卸責之詞
      ，不足採信，本件實係被告將其存摺、提款卡（包括密碼
      ）  交予他人使用，行騙歹徒方能順利得逞。在二審被告
      則終亦供承之。次按，到金融機構開戶申請存摺、提款卡
      ，並無何特別資格之限制，故一般人須正常使用存摺、提
      款卡時，均係自己到金融機構申請，以確保己身之財產，
      若捨此途而借用陌生人之存摺、提款卡者，必是心存歹意
      另有企圖，而被告雖可能無法確知該不詳人士將如何利用
      其存摺、提款卡，然其應可預見刻意使用他人存摺、提款
      卡者，當係作非法之途，詐財當然是其中極有可能之事，
      卻仍將其郵局帳戶之存摺、提款卡交給不詳人士使用，且
      其帳戶果然被用為詐財之工具，其容任他人利用其帳戶詐
      財之行為，已符合預見其發生而其發生並不違背其本意之
      間接故意（不確定故意）之情形。本件事證明確，被告犯
      行應堪認定。
二、按被告提供帳戶存摺等物件，幫助他人犯詐欺罪，核係刑法
    第339 條第1項詐欺罪之幫助犯。公訴意旨指被告所為係刑
    法第340條常業詐欺罪之幫助犯，惟查被告並未直接參與詐
    欺集團之騙行為，尚乏明確事證足認被告對實施詐欺者之常
    業性質有所知悉，罪疑惟輕，是以普通常業詐欺之幫助犯論
    處，起訴法條，應予變更。又被告係幫助犯，依從犯之例減
    輕其刑。
三、原審予以論科，固非無見 ，惟原判決逕以刑法第340條常業
    詐欺罪之幫助犯論處，尚有未洽，既經上訴，自應撤銷改判
    。爰審酌被告犯罪之動機、手段、所生損害，於一審否認犯
    行，在二審則有所自白等一切情狀 ，量處如主文第2項所示
    之刑，並諭知易科罰金之折算標準。
四、被告經合法傳喚，於最後審理期日，無正當理由不到庭，爰
    不待其陳述，逕行判決。
據上論斷，應依刑事訴訟法第371條、第369條第1項前段、第364
條、第299條第1項前段 、第300條，刑法第339條第1項、第30條
第1項、第2項，第41條第1項前段，罰金罰鍰提高標準條例第1條
前段、第2條，判決如主文。
本案經檢察官乙○○到庭執行職務。
中    華    民    國    95    年    3    月    1      日
            刑事第五庭  審判長法  官  袁  從  楨
                              法  官  郭  同  奇
                              法  官  姚  勳  昌
上列正本證明與原本無異。
檢察官得上訴。
如不服本判決應於收受送達後十日內向本院提出上訴書狀，其未
敘述上訴之理由者並得於提起上訴後十日內向本院補提理由書（
均須按他造當事人之人數附繕本）。
                              書記官  呂  淑  芬
中    華    民    國    95    年    3    月    2      日
                                                      Ａ


司法院資訊處製作；財團法人民間司法改革基金會備份。
